# 求教陈版主及各位大神关于以发行权益性证券取得的长期股权投资初始成本问题

提问人：周小鱼要努力 时间：2018-03-29 15:22:50
先例子 20X1年 3 月，甲公司通过增发 5000 万股本公司普通股，从丙公司的原持有者取得丙公司20%股权。甲公司发行的股票每股面值为 1 元，发行价格为每股4.8元，该股份发行款总额为 24000 万元。为增发该股份，甲公司以银行存款向证券承销机构支付佣金和手续费等与增发该股份直接相关费用 400 万元。甲公司取得丙公司20%的股权后对丙公司具有重大影响，并且准备长期持有。
借：长期股权投资-投资成本 24000 贷：股本
5000 资本公积-股本溢价 19000 借：资本公
积-股本溢价 400 贷：银行存款
400 以上为书上例子 下面说个人理解的两个方向 方向虽然是相反的 但是我认为相关费用是一定要影响长期股权投资初始成本的（ 1 ）、首先我理解以发行权益性证券取得的长期股权投资换出的资产成本应该涉及归集问题，为发行该权益性证券发生的 400 万元费用为必须成本，应该归集入取得长期股权投资成本。（归集角度） （ 2 ）、按照我先把发行的权益性证券卖出，再用卖出取得的现金去购买对方股权的方式理解。该权益性证券的预计售价为 24000 万元，但销售所必须的费用为 400 万元，所以该权益性证券的可变现净值为（24000-400）万元，所以 400 万元的费用应该影响长期股权投资的初始成本。（可变现净值角度） 求教陈版主关于这个问题的理解 为什么相关费用只冲减溢价而不影响长期股权投资初始成本。书上（《合并财务报表》李玉环著 2016 年 8 月第 2 版）解释“发行权益性证券支付给证券承销机构等的手续费、佣金等与权益性证券发行直接相关费用，从理论上来说属于权益性证券发行本身所发生的费用，不属于取得长期股权投资必须发生的成本” 关于这句话 我也有疑问。相关费用虽然不是取得长期股权投资的直观必须成本，但是该费用是发现权益性证券的直接必须成本，而发行权益性证券又是取得长期股权投资的直接必须步骤。所以我觉得相关费用也是与取得长期股权投资的直接必须成本，应该影响长期股权投资的初始成本。

回答人：chenyiwei
可参考：《瑞华研究 2010 ～ 2016 汇编》之“问题3-2-42（如何区分企业合并的直接交易费用哪些应当费用化，哪些应当计入作为合并对价所发行的证券的初始确认金额）”。 简单说就是：要注意区分哪些交易费用是如果以现金方式支付收购对价就可以避免的，哪些交易费用是不论采用何种对价支付方式都不可避免的。后一种情况属于与取得股权投资相关的交易费用；而前者属于与发行证券相关的交易费用，后者应计入相关证券的初始计量金额，而不能计入投资成本。